臺灣高等法院刑事判決　　　　　　　　96年度上訴字第1051號
上　訴　人
即　被　告　甲○○
上列上訴人因違反毒品危害防制條例案件，不服臺灣板橋地方法
院95年度訴字第3293號，中華民國95年12月15日第一審判決（起
訴案號：臺灣板橋地方法院檢察署95年度毒偵字第6867號），提
起上訴，本院判決如下：
    主  文
上訴駁回。
    事  實
一、甲○○曾因施用毒品，經原審法院以89年度毒聲字第 440號
    裁定應送勒戒處所觀察、勒戒，經觀察、勒戒後，認無繼續
    施用毒品傾向，於民國89年2月3日執行完畢釋放，經臺灣板
    橋地方法院檢察署檢察官於同日以89年度毒偵字第 633號為
    不起訴處分。又因施用毒品，經原審法院以89年度毒聲字第
    5328號裁定應送勒戒處所觀察、勒戒，嗣經甲○○提起抗告
    ，經本院以89年度毒抗字第 909號駁回抗告，經觀察、勒戒
    後，認有繼續施用毒品傾向，經原審法院以89年度毒聲字第
    5791號裁定令入戒治處所施以強制戒治，嗣經原審法院以90
    年度毒聲字第2815號裁定停止戒治，所餘戒治期間付保護管
    束，於90年8月3日停止戒治出戒治所，於同年10月 6日保護
    管束期滿。並因前開犯行，經原審法院以89年度訴字第2014
    號判處有期徒刑 7月，復經甲○○上訴本院，經本院以90年
    度上訴字第 550號駁回上訴確定，於91年12月27日縮刑期滿
    執行完畢。又因施用毒品，經原審法院以92年度毒聲字第
    3058號裁定令入戒治處所施以強制戒治，於92年12月 6日執
    行強制戒治，惟因法律修正而於93年1月9日出戒治所。並因
    前開犯行，經原審法院以92年度訴字第2559號判處有期徒刑
    10 月確定，於94年3月27日縮刑期滿執行完畢（本件構成累
    犯）。再因施用毒品，經原審法院以94年度訴字第2844號判
    處有期徒刑7月確定。詎其仍未戒除毒癮，竟於前開強制戒
    治執行完畢釋放後5年內，基於施用第一級毒品海洛因之犯
    意，於95年7月19日18、19時許，在不詳地點施用海洛因1次
    。嗣因通緝在案，為警於同年月20日13時許，在臺北縣新店
    市○○路362號前查獲，並採尿驗悉。
二、案經臺北縣政府警察局板橋分局報告臺灣板橋地方法院檢察
    署檢察官偵查起訴。
    理  由
一、上揭事實，訊據上訴人即被告甲○○於原審法院審理時坦承
    不諱，且其於95年 7月20日為警查獲後所採集之尿液，經送
    往臺灣檢驗科技股份有限公司以 EIA酵素免疫分析法初步檢
    驗，以GC／MS氣相層析質譜儀確認檢驗結果，有鴉片類陽性
    反應，有該公司95年8月15日CH/2006/80144號濫用藥物尿液
    檢驗報告乙紙在卷可稽。被告雖於原審供稱其曾接受行政院
    衛生署桃園療養院（下稱桃園療養院）美沙冬替代療法，亦
    曾於天主教耕莘醫院（下稱耕莘醫院）接受「美沙酮減毒治
    療」計畫，並提出替代療法收案規則、行政院衛生署桃園療
    養院美沙冬替代療法服藥過程、指紋辨識說明、美沙冬試辦
    計畫知情同意書、天主教耕莘醫院診斷證明書、醫療費用收
    據各乙份為證。 惟按美沙冬（Methadone，有稱美沙酮，係
    屬第二級毒品）為人工合成之鴉片類促進劑（Opioid Agoni
    st），藥理作用類似嗎啡，具止痛作用，其副作用與鴉片類
    似。依文獻Clark's Isolation and Identification of Dr
    ugs第2版記述，口服美沙冬後快速被人體吸收，24小時內約
    有施用劑量之20％至60％由尿液排出，其中33％為美沙冬原
    態，43%為其代謝物EDDP（2-ethyl-5-methyl-3,3-diphenyl
    pyrrolidine）及5%至10%為其代謝物EMDP（2-ethyl-5-meth
    yl-3,3-diphenyl-1-pyrroline）。 故服用美沙冬後，可能
    於尿液中檢出美沙冬成分，業據行政院衛生署管制藥品管理
    局93年3月5日管檢字第0930001852號函示明確。而依據Clar
    k's Isolation and Identification of Drugs第2版記載，
    施用海洛因24小時內，約有失用劑量之80％經由尿液排出，
    其主要代謝物為嗎啡共軛物Morphine-3-glucuronide（M-3-
    G ），5%至7%為嗎啡，但由於海洛因毒品中常含有六─乙醯
    可待因雜質成分，該成分可代謝成可待因或其共軛物，故施
    用該毒品後一段時間內，於尿液有可能檢出嗎啡及可待因陽
    性反應，亦據該局93年12月 2日管檢字第0930011566號函示
    明確。從而施用海洛因後之代謝物，顯與施用美沙冬後之代
    謝物不同，亦即若僅施用美沙冬，尿液檢驗中當不致出現嗎
    啡、可待因反應。而被告之尿液檢驗中既已出現嗎啡、可待
    因反應，其嗎啡量高達29310ng/ml，可待因量高達13936ng/
    ml），顯係施用海洛因所致。足徵被告自白與事實相符，被
    告施用第一級毒品犯行應堪認定。又被告曾因施用毒品，經
    原審法院以89年度毒聲字第 440號裁定應送勒戒處所觀察、
    勒戒，經觀察、勒戒後，認無繼續施用毒品傾向，於89年 2
    月 3日執行完畢釋放，經臺灣板橋地方法院檢察署檢察官於
    同日以89年度毒偵字第633號為不起訴處分。 次因施用毒品
    ，經原審法院以89年度毒聲字第5328號裁定應送勒戒處所觀
    察、勒戒，嗣經甲○○提起抗告，經本院以89年度毒抗字第
    909 號駁回抗告，經觀察、勒戒後，認有繼續施用毒品傾向
    ，經原審法院以89年度毒聲字第5791號裁定令入戒治處所施
    以強制戒治，嗣經原審法院以90年度毒聲字第2815號裁定停
    止戒治，所餘戒治期間付保護管束，於90年8月3日停止戒治
    出戒治所，於同年10月 6日保護管束期滿，有本院被告前案
    紀錄表乙紙附卷足憑。足徵被告經強制戒治執行完畢釋放後
    ，5年以內再犯施用毒品危害防制條例第10條第1項之罪，本
    件事證明確，被告犯行洵堪認定。
二、 查海洛因為毒品危害防制條例第2條第2項第1款明定之第一
    級毒品，不得持有、施用及販賣。核被告施用海洛因之所為
    ，係犯毒品危害防制條例第10條第1項之罪。 其施用海洛因
    前持有海洛因之低度行為應為施用之高度行為所吸收，不另
    論罪。又被告有事實欄所載前科及執行情形，有本院被告前
    案紀錄表乙紙在卷可稽，其受有期徒刑之執行完畢，5 年以
    內再犯有期徒刑以上之罪，為累犯，應依刑法第47條規定加
    重其刑。
三、原審同此事實認定，依毒品危害防制條例第10條第1 項，刑
    法第11條前段、第47條之規定，審酌被告施用海洛因後，有
    短暫興奮及欣快感，而隨之而來卻會陷入困倦狀態，長期使
    用會產生耐藥性及心理、生理依賴性，即需增加劑量始可達
    到主觀相同效果，一旦停止使用，除產生戒斷反應外，易伴
    有心理之渴藥性，導致施用者無法控制自身行為，施用海洛
    因對身心產生的危害，被告業經觀察、勒戒及強制戒治仍無
    法戒除施用毒品之惡習，復為本件施用海洛因犯行，顯見戒
    除毒癮之意志薄弱，惟亦已至桃園療養院及耕莘醫院接受美
    沙冬減毒治療，兼衡其犯罪之動機、目的、手段、品行、施
    用次數，及坦承犯行之犯罪後態度等一切情狀，量處有期徒
    刑拾月。並以，查被告雖另因施用第一級毒品海洛因，經臺
    灣板橋地方法院檢察署檢察官以95年度毒偵字第2569號提起
    公訴，經原審法院以95年度訴字第1197號（原判決誤載為
    3293號，應更正之，即臺灣高等法院96年度上訴字第990號
    ）繫屬在案，惟前開案件起訴之犯罪事實為於95年2月4日22
    時及同年月6日20時為警採尿前26小時內之某時許，在台北
    縣鶯歌鎮○○路旁之公寓停車場內，施用海洛因多次，而
    本件犯罪時間則在95年7月19日，犯罪時間已有一段間隔，
    被告更陳稱其於同年2月22日起開始接受美沙冬治療，後來
    去耕莘醫院接受治療，治療後改進很多，95年7月19日是忍
    不住又用等情，從而本件施用海洛因犯行，即與前開案件無
    涉。認事用法，核無違誤。被告上訴，認其先後所犯二案有
    連續犯關係，請求併案辦理，經核並無理由，應該駁回。
據上論斷，應依刑事訴訟法第368條，判決如主文。
本案經檢察官鄭富銘到庭執行職務。
中　　華　　民　　國　　96　　年　　4 　　月　　20　　日
　　　　　　　　　刑事第十二庭  審判長法　官   蔡永昌
　　　　　　　　　　　　　　　　　    法　官   張正亞
　　　　　　　 　 　　　　　　　　　　法　官   陳榮和
以上正本證明與原本無異。
如不服本判決，應於收受送達後十日內向本院提出上訴書狀，其
未敘述上訴之理由者並得於提起上訴後十日內向本院補提理由書
（均須按他造當事人之人數附繕本）。
                                      書記官   劉麗芬
中　　華　　民　　國　　96　　年　　4 　　月　　24　　日
附錄本案論罪科刑條文：
毒品危害防制條例第10條第1項
施用第一級毒品者，處六月以上五年以下有期徒刑。
